# 子公司持有母公司股权如何合并

提问人：mcking_999 时间：2014-08-15 11:25:48
企业会计准则第 33 号——合并财务报表，第 30 条，对子公司持有母公司的长期股权投资，应当视同企业集团的库存股处理。
1 、此处的长期股权投资说法不合适，新修订的长期股权投资准则只规范控制、共同控制或重大影响的权益性投资，对不控制、共同控制或重大影响，且在活跃市场没有报价、公允价值不能可靠计量的权益性投资，已不使用”长期股权投资“这一名词。此条所指长期股权投资在大多数情况下即指此类权益性投资，采用权益性投资的说法更合适。
2 、子公司持有的母公司权益性投资，可能包括（ 1 ）不控制、共同控制或重大影响，且在活跃市场没有报价、公允价值不能可靠计量的权益性投资，按金融工具准则确定，按成本计量；（ 2 ）不控制、共同控制或重大影响，且在活跃市场有报价、公允价值能够可靠计量的权益性投资，如上市公司股权，按公允价值计量且其变动计入当期损益；（ 3 ）联营企业。子公司对该项权益性投资的核算方法也不一样，在合并时，合并资产负债表中所有者权益项下”库存股“按何值列报？
3 、在子公司持有母公司权益性投资的情况下，如何合并？子公司财务报表中的该权益性投资如何调整？是先调整子公司报表，还是在合并时以调整分录的方式进行调整？准则都没有明确的规定。

回答人：chenyiwei
子公司本身受母公司控制，所以子公司不可能对母公司具有控制、共同控制或重大影响。子公司持有母公司的股权应作为金融资产核算。 但在母公司合并报表层面，子公司持有母公司股份相当于合并主体回购自身权益工具，因此应当在合并报表层面按照子公司取得该股权投资的成本列报为一项“库存股”，作为权益的减项。 在编制合并报表时，首先要把子公司个别报表层面就该项股权投资确认的公允价值变动予以冲销，将其恢复到按成本计量；其次是把母公司对子公司分配的现金股利与子公司确认的投资收益抵销；再按照其成本从金融资产转入库存股列报。 后续子公司出售其所持有的母公司股权时，在子公司个别报表层面按金融资产处置核算，可确认处置损益；但在合并报表层面应视作权益工具的重新发行，出售价款（即重新发行价款）与库存股成本之间的差额在合并报表层面调整资本公积，不能确认损益。